臺灣苗栗地方法院刑事判決
110年度交易字第330號
公  訴  人  臺灣苗栗地方檢察署檢察官
被      告  林清宏



上列被告因過失致重傷案件，經檢察官提起公訴 （110年度調偵
字第188號），被告於準備程序中就被訴事實為有罪之陳述，經
本院合議庭裁定由受命法官獨任進行簡式審判程序，判決如下：
    主  文
林清宏無駕駛執照駕車，因過失傷害人致重傷罪，處有期徒刑陸
月，如易科罰金，以新臺幣壹仟元折算壹日。　　
　　犯罪事實
一、林清宏於民國109年11月16日5時41分許，未領有小行車普通
    駕駛執照，仍駕駛車牌號碼000-0000號自用小客車，沿苗栗
    縣後龍鎮溪洲路由南往北方向行駛，駛至勝利路與溪洲路交
    岔路口時，本應注意依其行進方向之閃光紅燈號誌，應減速
    接近，先停止於交岔路口前，讓幹道車優先通行後認為安全
    時，方得續行，而依當時天候晴、晨或暮光、柏油路面、乾
    燥無缺陷、無障礙物、視距良好之情形，並無不能注意之情
    事，竟疏未注意，即貿然向前行駛，適黃元祐騎乘車牌號碼
    000-0000號普通重型機車，沿勝利路由東往西方向行駛，駛
    至上開路口時，亦超速行駛且疏未注意依其行進方向之閃光
    黃燈號，應減速接近，小心通過，導致兩車因閃避不及發生
    碰撞，黃元祐因而受有左側第十肋骨閉鎖性骨折併氣胸、左
    側股骨遠端粉碎性骨折合併移位、腹內出血併休克、脾臟破
    裂、左肱骨近端骨折等傷害，經送醫後因脾臟破裂而摘除，
    已達對身體、健康有重大不治、難治之重傷程度。林清宏於
    本案交通事故發生後，留在事故現場並向據報前來處理尚不
    知肇事者為何人之員警坦承肇事，自首並接受裁判。
二、案經黃元祐之母告訴及黃元祐訴由苗栗縣警察局竹南分局報
    告臺灣苗栗地方檢察署檢察官偵查起訴。
    理  由
一、本案被告林清宏所犯者非為死刑、無期徒刑、最輕本刑為3
    年以上有期徒刑之罪或高等法院管轄第一審案件，其於準備
    程序進行中，先就被訴事實為有罪之陳述，經告知簡式審判
    程序之旨，並聽取公訴人、被告之意見後，本院業已依刑事
    訴訟法第273條之1第1項規定，裁定改以簡式審判程序進行
    本案審理。又簡式審判程序之證據調查，依刑事訴訟法第27
    3條之2規定，不受同法第159條第1項、第161條之2、第161
    條之3、第163條之1及第164條至第170條所規定證據能力認
    定及調查方式之限制；再被告對於卷內之各項證據，均表示
    無意見，同意作為認定事實之證據，故卷內所列各項證據，
    自得作為證據，合先敘明。
二、訊據被告對於上開犯罪事實坦承不諱（見本院卷第127、135
    頁），核與證人即告訴人黃元祐、證人廖景祥於警詢時證述
    相符（見偵卷第97至115頁），並有大千綜合醫院診斷證明
    書、童綜合醫療社團法人童綜合醫院一般診斷書、道路交通
    事故調查報告表㈠暨㈡、道路交通事故現場圖、現場暨車損照
    片等件在卷可佐（見偵卷第117至125、133至149頁），足認
    被告於審理時之自白與事實相符，應堪採信。
三、按稱重傷者，謂下列傷害：六、其他於身體或健康，有重大
    不治或難治之傷害，刑法第10條第4項第6款定有明文。次按
    脾臟為人體器官之一，可生成淋巴細胞製造抗體，能捕捉並
    摧毀體內的寄生，此外，還能產生白血球，且遇緊急狀況或
    急病時可釋放出大量的紅血球，並為人體溶血與造血之重要
    器官之一，若遭切除，即不可復得，自影響人身器官之完整
    ，已屬重大不治之情形，而脾臟之切除，雖其功能在西醫觀
    點可由其他淋巴組織替代，但卻有增加特殊感染機率，即人
    體免疫力減低，就人體自然防衛體系而言，若免疫能力之降
    低，身體遭受外界侵入之危險相對增加，對身體及健康之影
    響不可不謂重大，況脾臟之切除，其所主掌對身體之主要功
    能喪失，亦對人體將有重大影響（最高法院87年度台上字第
    2281號、89年度台上字第3263號、91年度台上字第5241號、
    101年度台上字第3353號判決意旨參照）；又按脾臟為人體
    最大免疫器官，並具造血、儲血及免疫功能，切除脾臟對人
    體雖無立即性危害，然缺少脾臟後容易感染，且脾臟於必要
    時能再發揮其造血功能，故脾臟並非為可有可無器官；另脾
    臟竇壁孔隙變化可對進入的血液迴流進行控制，對人體循環
    血流及血細胞進行調節，對血液中外來異物、細菌及衰老血
    液細胞，竇狀孔隙壁上之巨噬細胞也會進行吞噬及消化之濾
    血功能。脾臟摘除後，可能對人體免疫力造成影響。上訴人
    經送醫急救摘除脾臟，符合刑法第10條第4項第6款「其他於
    身體或健康，有重大不治或難治之傷害」之重傷定義（最高
    法院99年度台上字第1427號判決意旨參照）。告訴人黃元祐
    因本案事故而受有左側第十肋骨閉鎖性骨折併氣胸、左側股
    骨遠端粉碎性骨折合併移位、腹內出血併休克、脾臟破裂、
    左肱骨近端骨折等傷害，並於送醫後，因脾臟破裂而進行脾
    臟摘除手術等情，有大千綜合醫院診斷證明書暨110年9月27
    日(110)千醫字第110090070號函各1份存卷可參(見偵卷第11
    7頁、調偵卷第69頁)。揆諸上開說明，堪認告訴人黃元祐脾
    臟經切除後，所受傷害屬於身體及健康重大不治之傷害，而
    達重傷害之程度無疑。
四、汽車行駛至交岔路口，其行進應遵守燈光號誌之指揮，道路
    交通安全規則第102條第1項第1款定有明文。又閃光紅燈表
    示「停車再開」，車輛應減速接近，先停止於交岔路口前，
    讓幹道車優先通行後認為安全時，方得續行，道路交通標誌
    標線號誌設置規則第211條第1項第2款亦規定甚明。被告於
    前揭時地駕駛自用小客車，自應遵守上開規定，而依卷附道
    路交通事故調查報告表㈠所示，本案交通事故發生時天候晴
    、晨或暮光、柏油路面、乾燥無缺陷、無障礙物、視距良好
    ，閃光號誌且號誌正常，並無不能注意之情事。被告竟疏未
    注意及此，而碰撞告訴人黃元祐所騎乘之機車，致發生本案
    交通事故，使告訴人黃元祐受有前揭重傷害，其行為自有過
    失，且被告之過失與告訴人黃元祐之重傷害間亦具有相當因
    果關係。況本案經交通部公路總局新竹區監理所竹苗區車輛
    行車事故鑑定會進行肇事原因之鑑定，亦認為「被告駕照吊
    銷駕駛自用小客車，行經閃光紅燈號誌路口，支線車未讓幹
    道車先行，與告訴人黃元祐無照駕駛普通重型機車，行經閃
    光黃燈號誌路口，未減速接近反超速行駛，又未充分注意車
    前路口之狀況，同為肇事因素」，有該所110年7月19日竹監
    鑑字第1100151645號函附鑑定意見書1份在卷可參（見調偵
    卷第45至51頁），與本院為相同認定。另按被告之過失與被
    害人自己之過失，併合而為危害發生之原因時，不能阻卻其
    犯罪責任（最高法院23年上字第5223號判例意旨參照），是
    告訴人黃元祐縱就本案交通事故亦有過失，被告仍無從解免
    應負之過失刑事責任，併此敘明。從而，本案事證明確，被
    告犯行堪以認定，應依法論科。
五、論罪科刑：
  ㈠刑法總則之加重，係概括性之規定，所有罪名均一體適用；
    刑法分則之加重，係就犯罪類型變更之個別犯罪行為予以加
    重，成為另一獨立之罪名；道路交通管理處罰條例第86條第
    1項關於汽車駕駛人，無駕駛執照駕車、酒醉駕車、吸食毒
    品或迷幻藥駕車、行駛人行道或行經行人穿越道不依規定讓
    行人優先通行，因而致人受傷或死亡，依法應負刑事責任者
    ，加重其刑至二分之一之規定，係就刑法第276條第1項之過
    失致人於死罪、同條第2項之業務過失致人於死罪，同法第2
    84條第1項之過失傷害（及致重傷）罪、同條第2項之業務過
    失傷害（及致重傷）罪之基本犯罪類型，對於加害人為汽車
    駕駛人，於從事駕駛汽車之特定行為時，或於行駛人行道、
    行經行人穿越道之特定地點，不依規定讓行人優先通行，因
    而致人受傷或死亡之特殊行為要件予以加重處罰，已就上述
    刑法第276條第1、2項，同法第284條第1、2項各罪犯罪類型
    變更之個別犯罪行為予以加重，而成另一獨立之罪名，自屬
    刑法分則加重之性質（最高法院92年度第1次刑事庭會議決
    議、99年度台非字第198號判決意旨參照）。查被告於案發
    時未領有小行車普通駕駛執照乙節，為被告於本院審理時所
    自承（見本院卷第126頁），復有公路監理電子閘門查詢資
    料1份在卷可參（見調偵卷第71頁），是核被告所為，係犯
    道路交通管理處罰條例第86條第1項、刑法第284條後段之汽
    車駕駛人無駕駛執照駕車因過失傷害人致重傷罪。公訴意旨
    認此部分所為係犯刑法第284條後段之過失傷害人致重傷罪
    ，容有誤會，惟起訴書所載之犯罪事實與本院認定之事實，
    二者基本社會事實同一，且經本院於審理期日告知被告涉犯
    法條（見本院卷第127頁），已保障被告之防禦權，爰變更
    起訴法條如上。
  ㈡被告無駕駛執照駕車，因而致人受重傷，應依道路交通管理
    處罰條例第86條第1項規定加重其刑。又其犯後留在事故現
    場，於有偵查權限之公務員或機關發覺前，向前往現場處理
    本案交通事故之警員坦承為肇事者，自首而接受裁判乙節，
    業據被告自陳在卷（見本院卷第128頁），苗栗縣警察局竹
    南分局後龍分駐所道路交通事故肇事人自首情形紀錄表1份
    可佐（見偵卷第131頁），符合自首之要件，爰依刑法第62
    條前段規定減輕其刑，並依法先加後減之。
  ㈢爰審酌被告未領有適當駕駛執照，且應恪遵交通法規，以保
    障其他用路人之安全，竟疏未注意行經閃光紅燈號誌路口，
    應減速接近，先停止於交岔路口前，讓幹道車優先通行後認
    為安全時，方得續行，而與告訴人黃元祐騎乘機車發生碰撞
    ，其過失行為致使告訴人黃元祐受有對身體、健康有重大影
    響且難於治療之重傷害；又考量被告其犯後坦承犯行，迄今
    仍未與告訴人等達成和解，賠償其等損害或取得諒解；另本
    案交通事故之發生，經鑑定及本院認定被告與告訴人黃元祐
    同為肇事因素，有前揭鑑定意見書在卷可參（見調偵卷第47
    至51頁），及被告於審理時自陳之智識程度、家庭生活經濟
    狀況（見本院卷第136頁）、領有低收入戶證明(見偵卷第15
    7頁)、告訴人羅美華對於本案之意見（見本院卷第137頁）
    等一切情狀，量處如主文所示之刑，併諭知易科罰金折算標
    準，以期相當。
據上論斷，應依刑事訴訟法第273條之1第1項、第299條第1項前
段、第300條、道路交通管理處罰條例第86條第1項，刑法第11條
前段、第284條後段、第62條前段、第41條第1項前段，刑法施行
法第1條之1第1項，判決如主文。
本案經檢察官張智玲提起公訴、檢察官彭郁清到庭執行職務。　
中　　華　　民　　國　　111 　年　　2 　　月　　17 　 日
                  刑事第三庭  法　官　許文棋
以上正本證明與原本無異。
如不服本判決應於收受判決後20日內向本院提出上訴書狀，並應
應敘述具體理由。其未敘述上訴理由者，應於上訴期間屆滿後20
日內向本院補提理由書(均須按他造當事人之人數附繕本)「切勿
逕送上級法院」。告訴人或被害人如對本判決不服者，應具備理
由請求檢察官上訴，其上訴期間之計算係以檢察官收受判決正本
之日期為準。
                              書記官  陳彥宏　　　　　　
中　　華　　民　　國　　111 　年　　2 　　月　　17 　 日
附錄本案論罪科刑法條：
道路交通管理處罰條例第86條第1項
汽車駕駛人，無駕駛執照駕車、酒醉駕車、吸食毒品或迷幻藥駕
車、行駛人行道或行經行人穿越道不依規定讓行人優先通行，因
而致人受傷或死亡，依法應負刑事責任者，加重其刑至二分之一
。
中華民國刑法第284條
因過失傷害人者，處1年以下有期徒刑、拘役或10萬元以下罰金
；致重傷者，處3年以下有期徒刑、拘役或30萬元以下罰金。